【裁判字號】    92,上易,311
【裁判日期】    920331
【裁判案由】    詐欺
【裁判全文】
臺灣高等法院高雄分院刑事判決                    九十二年度上易字第三一一號
    上訴人
   即自訴人   甲○○
    被  告    乙○○
右上訴人因被告詐欺案件，不服臺灣高雄地方法院九十一年度自字第五七七號中華民
國九十二年一月廿二日第一審判決，提起上訴，本院判決如左：
      主  文
上訴駁回。
      理  由
一、自訴意旨略以：被告乙○○意圖為自己不法之所有，於民國八十五年三月間參加
    自訴人甲○○為會首所組之互助會，共計三會，該互助會每會新台幣（下同）五
    千元，會期自八十五年三月間起至八十七年六月間止，採內標制，被告自八十五
    年四月間起陸續標得其所參加三會之會款，並於標得第二會時，合併二會而簽發
    面額一萬元之本票共三十五張，且於標得第三會時，再簽發面額三十三萬元之本
    票乙紙，以為擔保會款之給付，致使自訴人不疑有詐，而交付會款。詎被告乙○
    ○於標得上開三會之會款後，即不再繳付會款，經自訴人多次催討，竟避不見面
    、或編製理由搪塞，自訴人甲○○催討無門，始知受騙，尚積欠會款六十八萬元
    。因認被告乙○○涉有刑法第三百三十九條第一項之詐欺取財罪嫌。
二、自訴人甲○○認被告乙○○涉有詐欺罪嫌，係以被告乙○○參加自訴人之互助會
    三會，於標得會款後，即不再繳納死會款，經自訴人甲○○多次催討，被告乙○
    ○或避不見面、或編製理由搪塞，自訴人追討無門，始知受騙，有本票可証等語
    ，為其論据。
三、訊據被告乙○○固坦承確有於右揭時間參加自訴人甲○○所組之互助會三會，並
    均已標得會款，並簽發本票以為擔保之事實不諱，惟堅決否認有何詐欺犯行，辯
    稱：該會是五千元會，標到一會才得十幾萬元，三會共卅幾萬元，並非六十幾萬
    元，我於標得會款後，有清償部分之死會會款，但清償之款項為何，因時間已久
    ，我已不記得了，復我先是簽發面額一萬元之本票三十五張，以為每月死會之會
    款，但實際上是積欠自訴人三十三萬元，所以另簽發面額三十三萬元之本票一張
    ，以為債務之總額，故我僅積欠自訴人三十三萬元，而非六十八萬元，後我因經
    濟狀況不佳，無力支付會款，自訴人有前來我住處找我父親追討，我父親就以他
    的退休金二十五萬元與自訴人達成和解，因自訴人已簽立和解書，所以我父親才
    沒有拿回本票，因我認為父親已與自訴人達成和解，所以才未清償餘額會款等語
    。經查：
（一）被告乙○○確有於右揭時間參加自訴人甲○○所組之五千元互助會三會，並均
      已標得會款，而簽發本票以為擔保之事實，業據被告供承不諱，核與自訴人甲
      ○○指述之情節大致相符，並有面額一萬元之本票三十五張及面額三十三萬元
      之本票乙張等影本附卷可稽，是此部分之事實，堪信為真實。
（二）系爭互助會會期係自八十五年三月間起至八十七年六月間止，採內標制，每會
      會款五千元，而被告共計參加三會，此為被告乙○○及自訴人所是認，又自訴
      人陳稱：被告第一會係於八十五年四月二十五日得標，另二會於何時得標，我
      已不記得，因我事後即因中風而住院，並該互助會會單已遺失等語。準此，縱
      認被告係於八十五年四、五、六月間，即陸續標得三會會款，被告乙○○所積
      欠之死會會款應分別為十三萬元（尚餘二十六會，每會五千元）、十二萬五千
      元（尚餘二十五會，每會五千元）、十二萬元（尚餘二十四會，每會五千元）
      ，即被告乙○○所參加三會死會會款之總額，最多亦僅為三十八萬元。準此，
      被告乙○○辯稱：實際上是積欠自訴人甲○○三十三萬元，而非六十八萬元等
      語，尚與事實相符，堪予採信。
（三）自訴人甲○○於原審陳稱：我事後確有向被告之父親追討被告乙○○所積欠系
      爭互助會之死會會款，並確有收到二十五萬元，且簽立和解書，被告乙○○所
      提出之和解書確實是我簽名的，但當時僅係和解一會之死會會款，而非全部之
      死會會款等語；本院調查時自訴人甲○○仍自承有收到被告乙○○之父所代償
      之廿五萬元，及時隔已久，已無會單等語（見本院卷第卅、卅一頁）。證人即
      被告乙○○之父鍾振鳳證稱：當時自訴人前來我住處，向我追討被告之死會會
      款，那時我剛好退休，領了退休金，所以就將二十五萬元交予自訴人，以為達
      成和解等語，本院審理時證人即被告之父鍾振鳳仍陳稱：領了退休金後，有將
      二十五萬元交予自訴人等語（見九十二年三月廿五日本院審判筆錄），且有被
      告所提出之和解書影本一紙在卷可按。又如前所述，被告乙○○每會之死會會
      款最多僅十三萬元，被告乙○○共計積欠自訴人死會會款總額為三十三萬元，
      是苟如自訴人所言，上開和解書僅係和解一會死會會款，而該一會死會會款最
      多僅十三萬元，證人即被告乙○○之父親鍾振鳳焉會以超過債務數額之二十五
      萬元與自訴人和解？是自訴人陳稱：該和解書僅係和解一會之死會會款，而非
      全部之死會會款云云，與事實不符，尚難採信。
    綜上所述，被告乙○○雖確均已標得自訴人所組互助會三會會款，積欠自訴人共
    計三十餘萬元之死會會款，惟事後自訴人已與被告乙○○之父親鍾振鳳，就上開
    債務，以二十五萬元達成和解等情，堪予認定。是被告乙○○係因認上開債務業
    已和解，始未清償餘額之死會會款。準此，被告乙○○既無為自己不法所有之意
    圖，復未對於自訴人甲○○施用詐術，致其陷於錯誤之行為，且本件債務業已和
    解清償完畢，被告乙○○所為自與刑法詐欺取財罪構成要件有間，此外復查無其
    他積極證據足資證明被告乙○○有何自訴人甲○○所指之詐欺犯行，其犯罪即屬
    不能證明。
四、原審以不能証明被告乙○○犯罪，依法諭知無罪，核無不合，自訴人甲○○上訴
    指摘原判決不當，為無理由，應予駁回。
五、自訴人甲○○經合法傳喚無正當理由於審判期日不到庭，依法不待其陳述逕行判
    決。
據上論結，應依刑事訴訟法第三百六十八條、第三百六十四條、第三百三十一條第一
項後段，判決如主文。
中    華    民    國      九十二      年      三      月    三十一     日
                              臺灣高等法院高雄分院刑事第九庭
                                  審判長法官  張明松
                                        法官  任森銓
                                        法官  張盛喜
右正本證明與原本無異。
不得上訴。
                                  法院書記官  楊茱宜
中    華    民    國      九十二      年      四       月      一      日


司法院資訊處製作；財團法人民間司法改革基金會備份。
